【裁判字號】    89,易,698
【裁判日期】    890717
【裁判案由】    動產擔交法
【裁判全文】
臺灣板橋地方法院刑事判決                          八十九年度易字第六九八號
    公  訴  人  臺灣板橋地方法院檢察署檢察官
    被      告  丙○○
右列被告因違反動產擔保交易法案件，經檢察官提起公訴（八十九年度偵字第一四六
號），本院判決如左：
    主  文
丙○○共同動產擔保交易之債務人，意圖不法之利益，將標的物出質，致生損害於債
權人，處拘役伍拾玖日，如易科罰金以參佰元折算壹日。
    事  實
一、丙○○係設於臺北縣泰山鄉義仁村磚雅庴十六號吉立美術燈照明設備工程行負責
    人，於八十七年十二月七日，在臺北市○○○路二０五號九樓，以動產擔保交易
    附條件之買賣之方式，向福灣企業股份有限公司（以下簡稱福灣公司）購買車號
    Ｋ五－一六二八號自小客車一輛，為動產擔保交易之債務人。雙方約定為紅地氈
    專案，約定分期付款部分之價金為新臺幣（下同）四十一萬六千四百元，分二十
    四期給付，每月一期，每期付款一萬七千三百五十元，標的物存放地點為臺北縣
    新莊市○○路三０五巷五十八號三樓、臺北縣泰山鄉義仁村磚雅庴十六號，在上
    開分期付款之價金未付清之前，標的物所有權仍屬於出賣人所有，買受人僅得依
    約占有使用，不得任意將標的物出質。詎丙○○在取得上開標的物－自小客車一
    部後，僅付款九期，尚欠二十六萬零二百五十元，即拒不付款，且於八十八年九
    月三十日，丙○○與其父丁○○在不詳處所，基於意圖為自己不法利益之犯意聯
    絡及行為分擔，推由丁○○將上開標的物以十六萬元出質予位在臺北縣新莊市○
    ○路三一九號之甲○○○當鋪，致生損害於福灣公司。
二、案經福灣公司告訴臺灣板橋地方法院檢察署檢察官偵查起訴。
    理  由
一、訊據被告丙○○固坦承於右開時地與告訴人福灣公司簽訂附條件買賣合約，以分
    期付款之方式購得車號Ｋ五－一六二八號自小客車一輛，雙方約定為紅地氈專案
    ，約定分期付款部分之價金為四十一萬六千四百元，分二十四期給付，每月一期
    ，每期付款一萬七千三百五十元，然矢口否認有何違反動產擔保交易法之犯行，
    辯稱：「我沒有將上開汽車典當給別人，將車子遷移約定之地方，這是我父親做
    的，之前我也不知道，是我父親將車子典當之後我才知道。」云云。經查：
（一）證人即被告之父丁○○雖到庭附和被告之辯詞，證稱：「車子是被告交給我使
      用，他只使用過幾次，附條件買賣契約書是我要被告去簽的，買車來給我使用
      。車子我於八十八年八、九月間，我拿去臺北縣新莊市○○路、復興路口的甲
      ○○○當舖，典當得十六萬元，我要當的時候被告不知道，當了過二、三個月
      後才告知他此事，他問我為何要如此，我說為了欠錢才會如此做，沒有當票或
      任何契約，我是開支票給當舖。」云云（見本院八十九年四月二十四日訊問筆
      錄）。然被告供稱是渠要買這部車，供渠自己使用（見本院八十九年七月三日
      審判筆錄），足見被告之父丁○○前開有關是彼要被告去買該車，買來後供彼
      使用之證詞，互核有所出入、矛盾、齟齬之處，顯係丁○○故意為被告脫罪之
      虛詞。參以，上開自小客車既係被告向告訴人所購買自行使用，則渠與丁○○
      有關車子是丁○○自行拿去典當，之前渠不知情，事後才知情之供證，亦有違
      常理之處，不足採信。即本案應係被告與渠父丁○○謀議將上開自小客車推由
      丁○○拿去典當得十六萬元，致令債權人追及困難致受有損害，被告主觀上顯
      有不法利益之意圖，是被告與丁○○均應對本件違反動產擔保交易法之犯行，
      負共同正犯之責任，要無疑義。
（二）此外，被告如何向告訴人以動產擔保附條件買賣之方式買受前揭自小客車，及
      被告如何於繳付九期價金後即未再繳納價金，並擅將汽車出質未放置在原約定
      存放處所等情，業據告訴人於偵審中指訴綦詳，並有附條件買賣合約、動產擔
      保交易附條件買賣變更登記申請書影本附卷可稽（見偵查卷第五至九頁）。
稽諸前揭事證，被告所辯，無非事後畏罪卸責之虛詞，本案事證明確，被告犯行堪以
認定，應予依法論科。
二、核被告所為，係犯動產擔保交易法第三十八條之動產擔保交易之債務人，意圖不
    法之利益，將標的物出質，致生損害於債權人之罪。再按「因身分或其他特定關
    係成立之罪，其共同實施或教唆幫助者，雖無特定關係，仍以共犯論」，刑法第
    三十一條第一項定有明文。被告之父丁○○雖非本案之動產擔保交易附條件買賣
    之債務人，然揆諸上開規定，被告之父丁○○與被告基於犯意之聯絡及行為分擔
    ，彼二人推由被告之父丁○○將上開自小客車典當得十六萬元，被告之父仍應以
    共犯論，故被告與其父二人就本件違反動產擔保交易法之犯行，有犯意聯絡及行
    為分擔，為共同正犯。爰審酌被告犯罪之動機、目的、手段、品行、生活狀況、
    智識程度、犯罪所生之損害，犯後飾詞卸責，告訴人雖已取回該自小客車，仍損
    失達十一萬元，被告並未賠償告訴人上開損失一節，業據告訴代理人乙○○證述
    在卷（見本院八十九年六月五日訊問筆錄），等一切情狀，量處如主文所示之刑
    ，並諭知易科罰金之折算標準，以資懲儆。
三、至被告之父丁○○是否涉犯動產擔保交易法第三十八條之罪嫌，公訴人既未起訴
    ，本院無從予以審究，此部分應由公訴人另行偵辦，附此敘明。
據上論斷，應依刑事訴訟法第二百九十九條第一項前段，動產擔保交易法第三十八條
，刑法第十一條前段、第二十八條、第三十一條第一項、第四十一條，罰金罰鍰提高
標準條例第一條前段、第二條，判決如主文。
本案經檢察官張云綺到庭執行職務。
中      華      民      國    八十九    年      七      月      十七    日
                            臺灣板橋地方法院刑事第四庭
                                            法  官  許必奇
右正本證明與原本無異。
如不服本判決，應於判決送達後十日內向本院提出上訴狀 (應附繕本) ，上訴於
臺灣高等法院。
                                            書記官  高玉彬
中      華      民      國    八十九    年      七      月    二十五    日
附錄：動產擔保交易法第三十八條。
動產擔保交易法第三十八條
動產擔保交易之債務人，意圖不法之利益，將標的物遷移、出賣、出質、移轉、抵押
或為其他處分，致生損害於債權人者，處三年以下有期徒刑、拘役或科或併科六千元
以下之罰金。


司法院資訊處製作；財團法人民間司法改革基金會備份。
